最高法院刑事判決　　　　　　　　　　　　　　　八十六年度台上字第三三四○號
　　上　訴　人　台灣高等法院檢察署檢察官
　　被　　　告　甲○○
　　　　　　　　乙○○
　　右二人共同
　　選任辯護人　莊勝榮律師
　　被　　　告　丁○○
　　　　　　　　丙○○
右上訴人因被告等違反證券交易法案件，不服台灣高等法院中華民國八十五年三月二
十六日第二審判決（八十四年度上訴字第二一一號，起訴案號：台灣台北地方法院檢
察署八十二年度偵字第一八六四四號、八十二年度偵續字第一六二號），提起上訴，
本院判決如左：
    主  文
原判決撤銷，發回台灣高等法院。
    理  由
本件原判決撤銷第一審關於被告甲○○科刑判決，改判諭知無罪；維持第一審諭知被
告乙○○、丁○○、丙○○無罪之判決，駁回檢察官在第二審之上訴，固非無見。
惟查：(一)審理事實之法院，對於被告之犯罪證據，應從各方面詳予調查，以期發現真
實，苟非調查之證據已窮，而被告之犯罪嫌疑仍屬不能證明，要難遽為無罪之判斷。
稽之卷內資料，告訴人黃榮文於民國八十一年十月二十日所提聲請調查證據(四)狀稱：
乙○○、甲○○父子為共同炒作宏和精密紡織股份有限公司（以下簡稱宏和公司）股
票，而提供資金新台幣（下同）一億八千萬元予林于盛，而由林于盛提出宏和公司股
票三百萬股（三千張）質押予其父子。經查林于盛提供質押之股票三百萬股均係在
豐證券公司（設台北市○○○路○段一號）買進者，其買進日期係自八十一年二月二
十二日起至同年月二十九日止，以0000000、0000000、000000
0、0000000、0000000、0000000、0000000、000
0000、0000000、0000000、0000000、0000000、
0000000、0000000、0000000號帳戶買進，每股買進價格自六
十二元五角至六十六元五角不等，其明細詳如附證股票買賣成交總表影本二十二張可
稽（見八十一年度偵字第一六七八二號卷第二二○至第二四三頁）。另於八十一年九
月二十一日所提聲請調查證據(三)狀及八十一年十一月十九日追加告訴狀載明：乙○○
、甲○○提供林于盛資金總計一億八千萬元，其明細如下：1.八十一年二月二十四日
，甲○○以丙○○取得之大成證券股份有限公司所簽發華南銀行忠孝分行面額一千一
百六十一萬二千九百七十二元受款人甲○○支票一紙交付存入林于盛帳戶內。2.八十
一年二月二十四日，邱氏父子託由丁○○從第一銀行雙園分行五百萬元至林于盛帳
戶內。3.八十一年二月二十五日，邱氏父子託丁○○從第一銀行雙園分行五百七十
八萬六千八百七十二元至林于盛帳戶內，4.八十一年二月二十五日，邱氏父子託黃允
明從農民銀行儲蓄部五千萬元至林于盛帳戶內，5.八十一年二月二十八日，邱氏父
子託呂理學從台灣省合作金庫營業部三千萬元至林于盛帳戶內，6.八十一年二月二
十八日，乙○○從上海商業銀行台南分行四千七百六十餘萬元至林于盛指定之帳戶
（台中連太太帳戶）內等情，苟告訴人所述屬實，則檢察官起訴事實認被告等共謀炒
作宏和公司股票，為求鎖定籌碼以利炒作，而以一億八千萬元借予林于盛，由林于盛
提供宏和公司股票三百萬股質押，尚非全無憑據。原審未予詳查，遽為有利於被告等
之判決，自有調查未盡及理由不備之違法。(二)卷查財政部證券管理委員會於八十三年
一月四日以台財證(三)字第四六○七六號函送台灣台北地方法院檢察署有關台灣證券
交易所製作之宏和公司八十一年一至五月監視報告，其中對於有無集團於八十一年一
至五月份，炒作宏和公司股票，涉及違反證券交易法第一百五十五條第一項第四款之
情事，經查核結果，認柯火木（包含柯火木、吳明智、巫鎮樞及巫國想）、郭正敏（
包含郭正敏、廖詹月娥、林文川、郭清波）、吳進章（包含吳進章、吳金鐘、胡峻南
、王美子、張仁慈、郭憶蓉、郭湘君、張陳秀金）等集團於前開期間有非法炒作宏和
公司股票，涉及違反證券交易法第一百五十五條第一項第四款之情事（見財政部證券
管理委員會所附台灣證券交易所製作之宏和公司查核資料二十九頁之五至之二十六）
。乃原審恝置不論，未查明上開柯火木、郭正敏、吳進章等集團與被告等有無關係，
逕自認定上開台灣證券交易所之監視報告未明白指出有何炒作宏和公司股票之相關資
料，容有可議。(三)證人陳和宗於偵查中結證稱：「當天是文（黃榮文）打電話約我們
，說宏和公司要炒該公司股票，要我們到紅雅（鐵板燒店）聽簡報，我去時璋（甲○
○）來，還（有）文、盛（林于盛），席間璋說公司股利調高為二元半，無償配股及
現金增資二億，連現金增資每股可到五元，要我們買，聽說大宇已到一百多元，宏和
也可拉高至一百多元，要我一起去買宏和股票……後來璋說有賣一塊地，資金可投入
，及投資公司可參與，媒體公關他花了不少錢，可發佈利多」等語（見八十一年度偵
字第一六七八二號卷第六十四頁背面）。依此證言，當天甲○○與告訴人等在紅雅鐵
板燒店應是談論炒作宏和公司股票事情無疑，原判決謂證人陳和宗之證言不足認定甲
○○與告訴人等有約定要炒作宏和公司股票，其認定事實與卷內證據資料，顯不相適
合。以上或為上訴意旨所指摘，或為本院得依職權調查之事項，應認原判決有發回更
審之原因。至於被告等被訴涉犯刑法第三百三十五條第一項及公司法第一百六十七條
第一項部分，基於審判不可分原則，應併予發回。
據上論結，應依刑事訴訟法第三百九十七條、第四百零一條，判決如主文。
中      華      民      國    八十六    年      六      月      五      日
                              最高法院刑事第五庭
                                  審判長法官  陳  錫  奎
                                        法官  洪  清  江
                                        法官  李  璋  鵬
                                        法官  吳  昆  仁
                                        法官  李  彥  文
      右正本證明與原本無異
                                              書  記  官
中      華      民      國    八十六    年      六      月     十二     日
